臺灣嘉義地方法院民事裁定　　　　　　 99年度事聲字第106號
聲明異議人
即 債權 人　台北富邦商業銀行股份有限公司
法定代理人　韓蔚廷
代　理　人　白富中
相　對　人
即 債務 人　李清利
代　理　人　廖道成律師
上列聲明異議人即債權人因與相對人即債務人間消費者債務清理
事件，對本院司法事務官於民國99年10月14日所為98年度司執消
債更字第57號所為更生方案認可之民事裁定提出異議，本院裁定
如下：
    主  文
異議駁回。
異議程序費用由聲明異議人負擔。
    理  由
一、按關於更生或清算之程序，除本條例別有規定外，準用民事
    訴訟法之規定，消費者債務清理條例第15條定有明文。而當
    事人對於司法事務官處理事件所為之終局處分，得於處分送
    達後10日之不變期間內，以書狀向司法事務官提出異議。司
    法事務官認前項異議有理由時，應另為適當之處分；認異議
    為無理由者，應送請法院裁定之。法院認第1 項之異議為有
    理由時，應為適當之裁定；認異議為無理由者，應以裁定駁
    回之，民事訴訟法第240 條之4 第1 至3 項亦定有明文。又
    按法院得將更生方案之內容及債務人財產及收入狀況報告書
    通知債權人，命債權人於法院所定期間內以書面確答是否同
    意該方案，逾期不為確答，視為同意。更生方案經可決者，
    法院應為認可與否之裁定。對於第一項認可之裁定提起抗告
    者，以不同意更生之債權人為限。消費者債務清理條例第60
    條第1 項及第62條第1 、4 項，分別定有明文。
二、經查，本件更生方案以民國99年9 月30日嘉院貴98司執消債
    更山字第57號函請債權人於送達後5 日內確答是否同意，該
    份函文已於99年10月5 日送達於台北富邦商業銀行股份有限
    公司（下稱台北富邦銀行），而台北富邦銀行復於99年10月
    8 日提出民事陳報狀表示不同意更生方案，嗣後更於收受司
    法事務官認可更生方案10日內提出異議，有本院送達證書附
    於本院98年度司執消債更字第57號更生執行卷宗可稽，揆諸
    前揭條文規定，其異議自屬合法，合先敘明。
三、聲明異議意旨略以：相對人目前負債不斐，有負債者本當力
    行儉樸生活，傾力清償，生活態度應以崇實務本為原則，非
    再戀棧非分財務之繼續維持。縱使相對人名下所有之土地確
    實設定抵押予第三人，且系爭擔保債權推定屬實，然相對人
    聲請更生，無擔保債權人發生債權受損情事，已在所難免，
    詎相對人於債務獲得絕對豁免後，卻仍有「名下資產淨值」
    ，絲毫無減損情事發生，難認合於事理之平，債務人仍執意
    持有不動產不為處分，漠視債權人權益發生損害，依消費者
    債務清理條例第64條第1 項第3 款之規定容難認同本件方案
    之認可已符合「公序良俗」之期待。再者，原裁定固援引「
    清算保障原則」及「可處分所得基準」等論理依據，惟「清
    算保障原則」及「可處分所得基準」僅係消費者債務清理條
    例最低清償限制，卻非公允與否之絕對標準。揆諸相對人並
    非絕無能力減少債權人所受損失，而相對人之年齡、償債意
    圖、心態及工作年限長短、債權人受償之比例、額度、期間
    等因素應兼籌並顧，始符合消費者債務清理條例真正立法意
    旨，否則認可之方案內容顧此失彼，使心存投機者極易因此
    脫免債務之清償，不啻與清償條例協助債務人實質之經濟重
    建、衡平保障債權人公平受償之初衷迭有牴觸。綜上，負有
    債務者本當務實勤儉，戮力償債，本件相對人之更生方案，
    顯悖於前揭原則，並有違反消費者債務清理條例第63條第1
    項第3 款公序良俗情事，且對於兼顧維護債權人得以公平受
    償之精神亦有抵觸，難認公允，爰依法提起異議請求廢棄原
    裁定等語。
四、經查：
  (一)債務人聲請更生，前經本院以98年度消債更字第23號裁定開
    始更生程序在案，有上開裁定1 份在卷可參。又債務人任職
    於有限責任台灣省嘉南製糖勞動合作社，依該合作社檢附債
    務人之薪資表及本院依職權調閱債務人98年度稅務電子閘門
    財產所得調件明細表觀之，債務人98年度薪資所得為272,95
    7 元（詳98年度司執消債更字第57號卷第156、194頁），平
    均每月約22,746元，故債務人主張其每月平均收入約為22,0
    00元乙情，堪信屬實。
  (二)而債務人主張更生方案履行期間，每月必要生活費用為膳食
    費4,500 元、交通費500 元、租屋費3,500 元、勞健保500
    元、水電與電話費700 元及家庭雜支500 元等語，業據聲請
    人提出統一發票、中華電信股份有限公司繳費通知單、保險
    費扣繳證明及房屋租賃契約書，附於本院98年度消債更字第
    23號卷可證，金額亦屬合理，均應認列為每月必要支出。
  (三)基上，債務人主張更生方案履行期間，每月必要生活費用為
    10,200元（4,500+500+3,500+500+700+500＝10,200 ），洵
    堪認定。故以債務人平均每月收入22,000元，扣除前揭必要
    支出10,200元後，餘11,800元（22,000－10,200＝11,800元
    ），所提之更生方案係將剩餘金額中提列11,500元作為每月
    更生還款金額，另酌留300 元作為債務人應急之用，本院復
    參酌債務人係42年8 月22日出生，現年57年歲，算至65歲退
    休止，仍可工作8 年，依債務人提出之更生方案，其還款期
    間亦延長為8 年，債務人既將其尚餘之工作年限，全數列為
    還款期間償還欠款，足認其已勉力提出還款方案及金額，確
    有履行更生方案之誠意，是本院認債務人所提之更生方案，
    其條件核屬公允、適當、可行。至於債權人台北富邦銀行雖
    主張依債務人提出之更生方案，其履行完畢後，名下仍持有
    坐落雲林縣口湖鄉○○段1036地號土地（下稱系爭土地），
    對債權人顯失公平云云，惟查，系爭土地依公告現值計算，
    雖有294,000 元之價值，然其上尚有設定權利人為陳水河，
    債權金額為80萬元之抵押權，此有土地登記謄本附卷可稽（
    詳98年度司執消債更字第57號卷第150 頁），因此，扣除抵
    押債權後，系爭土地已無任何剩餘價值，對各普通債權人而
    言，系爭土地並無任何變價實益，且經本院調查時當庭詢問
    在場債權人是否願意承受系爭土地，到場之各債權人（包括
    本件聲明異議人）均表明不願承受（詳本院99年12月28日訊
    問筆錄），由到場之各債權人均表明不願承受系爭土地乙節
    ，足證系爭土地扣除抵押債權後，確實已無剩餘價值。基上
    ，系爭土地扣除抵押債權後，既已無剩餘價值，自無列入本
    件更生還款方案之實益，異議人猶執前詞，主張債務人名下
    尚持有系爭土地，所提更生方案難認符合公序良俗之期待云
    云，自非可採。
五、綜上所述，債務人確有固定薪資收入，其所提更生方案之條
    件核屬公允、適當、可行，又查無消費者債務清理條例第63
    條第1 項、第64條第2 項所定不予認可之情形，原裁定逕依
    同條例第64條第1 項裁定認可債務人所提更生方案，並就債
    務人之生活為相當之限制，於法並無不合，異議意旨指摘原
    裁定不當，求予廢棄改判，為無理由，應予駁回。
六、依消費者債務清理條例第15條，民事訴訟法第240 條之4 第
    3 項、第95條、第78條，裁定如主文。
中    華    民    國    100    年    1    月    27    日
                  民一庭法  官  周俞宏
上為正本係照原本作成。
如不服本裁定，應於裁定送達後10日內，以書狀向本院提出抗告
，並繳納抗告費新臺幣1,000 元。
中    華    民    國    100    年    1    月    27    日
                        書記官  劉怡欣